【裁判字號】    98,交聲,132
【裁判日期】    980609
【裁判案由】    違反道路交通管理處罰條例聲明異議
【裁判全文】
臺灣花蓮地方法院交通事件裁定         98年度交聲字第132號
原處分機關  交通部公路總局臺北區監理所花蓮監理站
異  議  人
即受處分人  甲○○
上列異議人即受處分人因違反道路交通管理處罰條例案件，對於
交通部公路總局臺北區監理所花蓮監理站民國98年4月24 日所為
之處分（案號：花監違字第裁44-PI0000000號）聲明異議，本院
裁定如下：
    主  文
原處分關於道路交通管理處罰條例第60條第2項第1款裁處罰鍰新
台幣玖佰元部分撤銷。
其餘異議駁回。
    理  由
一、按汽車裝載貨物行經設有地磅處所一公里內路段，未依標誌
    、標線、號誌指示或不服從交通勤務警察或依法令執行交通
    稽查任務人員之指揮過磅者，處汽車駕駛人新臺幣10000 元
    罰鍰，並得強制其過磅。道路交通管理處罰條例第29條之 2
    第4項定有明文。又依道路交通管理處罰條例第60條第2項第
    1 款規定，汽車駕駛人，駕駛汽車有不服從交通勤務警察或
    依法令執行交通指揮、稽查任務人員之指揮或稽查之情形，
    而本章各條無處罰之規定者，處新臺幣900元以上1800 元以
    下罰鍰。
二、本件異議人即受處分人甲○○（下稱異議人）於民國98年 2
    月25日13時15分許，駕駛車牌號碼NM-257號營業貨運曳引車
    載運砂石行經台九線182.5 公里處為花蓮縣警察局新城分局
    崇德派出所員警攔查，經警要求過磅，遭異議人拒絕，為警
    以「一拒絕交通勤務警察指揮過磅。二不服取締」之違規事
    實掣單舉發。嗣異議人於98年3月11 日向原處分機關提出申
    訴，經原處分機關函請舉發單位即花蓮縣警察局新城分局調
    查結果，仍認異議人有前開違規行為，由原處分機關依道路
    交通管理處罰條例第29條之2第4項、第60條第2項第1款規定
    ，於98年4月24日裁處異議人罰鍰1萬900 元。異議人於同日
    提出異議，並未逾法定聲明異議期限，合先敘明。
三、異議人聲明異議意旨略以：異議人於98年2月25日13時15 分
    許，駕駛車牌號碼NM-257號營業貨運曳引車載運砂石行經台
    九線182.5 公里處為警攔下，要求異議人至亞洲水泥過磅，
    異議人亦有前往過磅，且有承認超載，異議人認無第二次過
    磅之必要，不知為何警察開了1 張不服取締之罰單，爰聲明
    異議，請求撤銷原處分云云。
四、經查：
  (一)異議人於98年2月25日13時15分許，駕駛車牌號碼NM-257 號
    營業貨運曳引車載運砂石行經台九線182.5 公里處為花蓮縣
    警察局新城分局崇德派出所員警攔查之事實，為異議人所不
    爭執。而花蓮縣警察局新城分局崇德派出所執勤警員乙○○
    於上開時地執行交通巡邏勤務，當時以目視看到異議人車輛
    後車頭砂石有呈駝峰狀，根據經驗研判有超載情形，而予攔
    查並請異議人配合到亞洲水泥做地磅測試，因亞洲水泥有兩
    個磅場，第一磅（初磅）在大門口，到第二磅場一定會經過
    第一磅場，因第一磅場沒有列表功能，所以先在第一磅場過
    磅，如果第一磅過磅結果沒有超重，就不用到第二磅，卷附
    地磅單是異議人最初出貨礦場的磅單，不是亞洲水泥過磅的
    磅單，因考量到整個舉發過程要完備，必須要有過磅單佐證
    證明有超載情形，故必須到有列表功能之第二磅場過磅，本
    件異議人第一磅試磅之後，液晶顯示重量數值是38.98 公噸
    ，有超重情形，要再引領異議人之砂石車到有列表功能的第
    二磅場時異議人就拒絕過磅，故以異議人拒絕過磅舉發等情
    ，業據證人即舉發警員乙○○於本院證述明確。
  (二)按道路交通管理處罰條例第29條之2第4項規定之立法目的，
    在於裝載貨物之汽車行經「設有地磅處一公里內路段」時，
    對不聽從指揮過磅或消極拒絕過磅之載重車輛，授與警察機
    關得予以裁罰並強制其過磅之權限。故本件執勤警員本於其
    維護交通秩序與安全之職責，對異議人所載運之物品既疑有
    超載之嫌，依法攔查並請異議人於攔查地點一公里內之亞洲
    水泥廠過磅，嗣遭異議人拒絕過磅，自得予以舉發裁罰並強
    制過磅，已有明確之法源依據，實無庸置疑。異議人雖於第
    一磅場過磅，惟該處地點僅是初磅，且無磅單列表功能，為
    考量舉發過程之完備，須有過磅單佐證證明有超載情形，故
    有於列表功能之第二磅場過磅之必要，異議人拒絕至有列表
    功能之第二磅場過磅，而有不服從交通勤務警察之指揮過磅
    之違規行為，可堪認定。異議人辯稱並無第二次過磅之必要
    云云，委無足採。本件異議人確有於前揭時地駕駛車輛裝載
    貨物行經設有地磅處所一公里內路段，不服從交通勤務警察
    之指揮過磅之違規行為，原處分機關依道路交通管理處罰條
    例第29條之2第4項規定，裁處異議人罰鍰10,000元部分，核
    無不當。
  (三)另按，依道路交通管理處罰條例第60條第2項第1款規定，汽
    車駕駛人，駕駛汽車有不服從交通勤務警察或依法令執行交
    通指揮、稽查任務人員之指揮或稽查之情形，而本章各條無
    處罰之規定者，處新臺幣900元以上1800 元以下罰鍰。是此
    條規定係於道路交通管理處罰條例第二章關於「汽車」之各
    條無處罰規定時始予適用。查本件舉發違反道路交通管理事
    件通知單記載之「二不服取締」是指異議人拒絕指揮到第二
    磅場過磅，舉發通知單所記載兩項違規事實是同一個事實等
    情，已據證人即舉發員警乙○○證述在卷，是異議人拒絕過
    磅之違規行為既於道路交通管理處罰條例第29條之2第4項定
    有處罰規定，且經原處分機關據該規定裁處罰鍰，即不得再
    依同條例第60條第2項第1款規定處罰，原處分機關依同條例
    第60條第2項第1款規定裁處罰鍰900 元部分，於法即有未洽
    。
五、綜上所述，異議人不服從交通勤務警察之指揮過磅，原處分
    機關依道路交通管理處罰條例第29條之2第4項規定裁處異議
    人罰鍰1 萬元，於法並無不合，異議人對此部分聲明異議，
    為無理由，應予駁回。至原處分機關就同一違規行為再依道
    路交通管理處罰條例第60條第2項第1款規定裁處罰鍰900 元
    部分，既有違誤，自應由本院就此部分予以撤銷。
六、據上論斷，應依道路交通案件處理辦法第19條、第20條前段
    ，裁定如主文。
中    華    民    國    98    年    6     月    9     日
                  交通法庭      法  官  蔡寶樺
上列正本證明與原本無異。
如對本裁定不服，應於送達後5 日內，向本院提出抗告狀（應抄
附繕本）。
中    華    民    國    98    年    6     月    10    日
                                書記官


司法院資訊處製作；財團法人民間司法改革基金會備份。
